台灣高等法院刑事判決　　　　　　　　　　　　　　九十年度上訴字第四一號
　　上　訴　人
　　即　被　告　乙○○
　　指定辯護人　本院甲○辯護人
右上訴人因毒品危害防制條例案件，不服台灣桃園地方法院九十年度訴字第八一一號
，中華民國九十年九月二十八日第一審判決（起訴案號：台灣桃園地方法院檢察署八
十九年度偵字第九二七七號），提起上訴，本院判決如左：
    主  文
原判決撤銷。
乙○○持有第二級毒品，累犯，處有期徒刑拾月。
扣案第二級毒品安非他命拾肆包（總毛重玖伍點零壹公克，總淨重捌玖點肆肆公克，
共取零點壹伍公克鑑驗，驗餘總淨重捌玖點貳玖公克）沒收銷燬之。
    事  實
一、乙○○曾因違反麻醉藥品管理條例案件，於民國 (下同)八十三年四月三十日經
    原法院判處有期徒刑五月，八十三年七月二十六日經本院駁回上訴確定，於八十
    三年九月十五日易科罰金執行完畢。尚不知悔改，復於八十八年六月十八日下午
    二時許，在桃園縣桃園市○○路一一五五號「東京新貴大樓」十樓之四租住處，
    明知真實年籍姓名不詳，綽號為「阿志」之成年男子所攜來之第二級毒品安非他
    命十四包（總毛重九五‧０一公克，總淨重八九‧四四公克，驗餘總淨重八九‧
    二九公克），竟仍允受委託，為之保管而持有該十四包安非他命。迨同日晚間七
    時三十分許，乙○○因另涉販賣海洛因予邱益義之犯情（檢察官另案辦理），在
    上址「東京新貴」大樓門前為警查獲，嗣警並至其上址租住處內起出扣得前述安
    非他命及同為「阿志」託交保管之電子秤一個、夾鏈袋一大包，始循線查悉上情
    。
二、案經桃園縣警察局桃園分局報請台灣桃園地方法院檢察署檢察官偵查起訴。
    理      由
一、訊據被告乙○○固坦承扣案之安非他命係綽號「阿志」之人於前揭時間攜來其上
    址租住處之情不諱，惟矢口否認受託保管而持有上開安非他命之犯行，辯稱：當
    日原與「阿志」在伊租住處內施用毒品，後因接獲邱益義來電欲向伊調取海洛因
    ，「阿志」遂陪同伊下樓與邱某見面，不意一出門即為警逮獲，雖「阿志」趁隙
    逃逸，然未及取走安非他命因而留在伊租住處內，該批安非他命並非託伊保管云
    云。經查：
(一)如事實欄所述扣案之晶狀物十四包經送驗結果，均呈甲基安非他命陽性反應，並
    檢出含二級毒品甲基安非他命成份（總毛重九五‧０一公克，總淨重八九‧四四
    公克，共取０‧一五公克鑑驗，驗餘總淨重八九‧二九公克），有內政部警政署
    刑事警察局九十年八月十日刑鑑字第一三二二０六號鑑驗通知書一紙在卷可憑，
    自堪認扣案之該十四包晶狀物悉屬第二級毒品安非他命之情無疑。
(二)被告自始至終均否認扣案之安非他命為其所有，且於偵審中均供稱安非他命係綽
    號「阿志」之人攜來其租住處，非屬其所有等語，其對綽號「阿志」之人雖未能
    詳細供出其姓名、住所以供查證，然參酌其於原審調查、審理時所述，該「阿志
    」係年約三十多歲，髮式為平頭，諳客、台、國語，當日係著淺灰或白色之短褲
    及圓領休閒服等節，均前後一致（見原審九十年六月二十六日、八月二十四日訊
    問筆錄，審判筆錄），衡此，已未能遽指其此部分所陳純係臨訟杜撰之詞，不寧
    唯是，被告於警訊中已坦稱曾有販賣海洛因予邱益義之犯情，但確仍堅稱該十四
    包安非他命暨電子秤、夾鏈袋均係「阿志」攜來其租住處等語，由是，倘扣案之
    安非他命係屬其所有而與「阿志」無涉，茲其於警訊既已坦認販賣海洛因之重典
    ，殊無避輕就重，反而虛捏「阿志」其人其事藉資推卸持有該批安非他命此一輕
    責之理由及必要，稽此情，足徵被告此部分之供述屬實，堪可採信，公訴人指稱
    扣案之安非他命均屬被告所有云云，尚有誤會，應予敘明。
(三)被告坦承知悉綽號「阿志」之人有在販賣安非他命，其亦曾向之購買過六、七次
    ，當日係因被告以電話與「阿志」連繫約定在其租住處一同施用安非他命，「阿
    志」始攜同扣案之安非他命前來被告之租住處等情，業據被告於偵審中供明，則
    被告應已知悉「阿志」之人所攜來之物為安非他命，姑不論「阿志」之人最後是
    如何離開上開租住處，惟被告竟未令「阿志」之人攜走該安非他命，且於偵查中
    供稱：（扣案安非他命誰的？）綽號「阿志」所有：：：「是他放在我住的地方
    」：：：他說暫時「寄放」等語（見偵字第九０五四號卷第第二十頁、第二四頁
    ），即已承明扣案之安非他命係「阿志」委其保管之情，嗣被告於原審及本院審
    理時翻異稱係因猝遭警方查緝致「阿志」未及取走云云，核屬卸責之詞，委無足
    採。則被告明知為安非他命而非法持有之已明，犯行堪予認定。
二、核被告所為，係犯毒品危害防制條例第十一條第二項之持有第二級毒品罪。公訴
    人認被告係犯同條例第五條第二項之意圖販賣而持有第二級毒品罪云云，惟查，
    扣案之安非他命係綽號「阿志」之人所有，非屬被告所有，被告僅係受「阿志」
    之人之委託保管而持有該安非他命，並無證據證明被告意圖販賣而持有上開毒品
    ，自難繩以該罪名，起訴法條容有未洽，應予變更。被告曾有如事實欄所載之犯
    罪科刑執行情形，有台灣高等法院被告全國前案紀錄表一份存卷可佐，其受有期
    徒刑執行完畢後，於五年內再犯有期徒刑以上之本罪，為累犯，應依法加重其刑
    。原審予以被告論罪科刑，固非無見，惟查，共同正犯之成立，須行為人主觀上
    有犯意之聯絡，在客觀上有行為之分擔，始足當之，本件扣案之安非他命係綽號
    「阿志」之人所有，已如前述，姑不論「阿志」之人究係基於何因而持有上開毒
    品，因「阿志」之人未到案，其是否基於意圖販賣而持有該毒品，已無從查考，
    而被告僅係受「阿志」之人之委託保管而持有上開毒品，主觀上應係單純非法持
    有毒品，尚無證據證明被告與「阿志」之人就意圖販賣而持有毒品乙節有何犯意
    聯絡，原判決逕認被告與「阿志」之人共犯意圖販賣而持有毒品罪，尚嫌速斷，
    殊有未洽。被告上訴意旨猶執陳詞否認犯罪，雖不足取，惟原判決既有可議，應
    由本院將原判決撤銷改判。審酌被告犯罪動機、目的、手段、持有安非他命之量
    、犯行所生之危害及犯後態度等情狀，量處如主文第二項所示之刑。
三、扣案第二級毒品安非他命十四包（總毛重九五‧０一公克，總淨重八九‧四四公
    克，共取０‧一五公克鑑驗，驗餘總淨重八九‧二九公克），係被告所持有之毒
    品，應依毒品危害防制條例第十八條第一項前段規定，諭知沒收銷燬之。至扣案
    之電子秤一個、夾鏈袋一大包因屬「阿志」委交保管之物，非屬被告為持有毒品
    所用或備用之物，亦非屬因持有毒品所得之物，即與被告本件「持有」毒品之犯
    行無涉，且非違禁物，依法自不得宣告沒收，另扣案之現金新台幣二萬一千六百
    元，則無證據可證明與被告本件犯行有關，亦不得沒收，均此敘明。
四、公訴意旨另指被告乙○○基於營利意圖，以0000000000號電話為聯絡
    工具，販賣第二級毒品安非他命予不特定人云云，惟為被告所否認。經查，被告
    於警訊固供稱：有販賣予綽號「阿明」、「阿順」、「阿釧」、「阿興」等男子
    ：：：他們都只向我購買安非他命云云，惟既查無「阿明」等人之真實年籍、姓
    名及住居所等資料，本院無從據以傳訊俾審認究明是否果有其事並資為佐，再者
    ，扣案之十四包安非他命悉屬「阿志」寄放之物，非係被告所有，因之，亦不足
    為佐，自是無從僅據被告於警訊之單一自白即遽認之有此部分犯行，惟依公訴人
    起訴之旨，係認此與前揭經本院論罪部分有高、低度行為之吸收關係，爰不另為
    無罪之諭知。
據上論斷，應依刑事訴訟法第三百六十九條第一項前段、第三百六十四條、第二百九
十九條第一項前段、第三百條，毒品危害防制條例第十一條第二項、第十八條第一項
前段，刑法第十一條前段、第四十七條，判決如主文。
本案經檢察官王安明到庭執行職務。
中      華      民      國    九十一    年      一      月    三十一    日
                        台灣高等法院刑事第七庭
                            審判長法  官  吳  啟  民
                                  法  官  施  俊  堯
                                  法  官  蘇  隆  惠
右正本證明與原本無異。
如不服本判決應於收受送達後十日內向本院提出上訴書狀，其未敘述上訴之理由者並
得於提起上訴後十日內向本院補提理由書（均須按他造當事人之人數附繕本）。
                                  書記官  周  素  秋
中      華      民      國    九十一    年      一      月    三十一    日
附本件論科刑依據之法條：
毒品危害防制條例第十一條第二項
持有第二級毒品者，處二年以下有期徒刑、拘役或新臺幣三萬元以下罰金。
